【裁判字號】    95,交聲,543
【裁判日期】    951229
【裁判案由】    違反道路交通管理處罰條例聲明異議
【裁判全文】
臺灣臺北地方法院交通事件裁定         95年度交聲字第543號
    異  議  人
    即受處分人  甲○○
上列受處分人因違反道路交通管理處罰條例案件，對於交通部公
路總局台北區監理所基隆監理站中華民國九十五年六月八日所為
之處分（原處分案號：基監字第裁四二—ＣＧ0000000號
）聲明異議，本院裁定如下：
    主    文
原處分撤銷。
甲○○汽車駕駛人，行車速度，超過規定之最高時速，處罰鍰新
臺幣壹仟玖百元，並記違規點數壹點。
    理    由
一、本件異議人即受處分人甲○○駕駛所有之車號三二三五—Ｄ
    Ｌ自用小客車，於民國九十五年四月二十二日零時三十分，
    在台北縣三重市中山高架橋上（往北方向），因經測速機器
    測得時速為七十二公里，超過行車限速五十公里二十公里以
    上（限速五十公里，經測速時速七十二公里，超速二十二公
    里，滿二十公里），經臺北縣政府警察局交通隊於九十五年
    五月十二日逕行舉發超速違規，指定應到案日期為九十五年
    六月六日，經受處分人於九十五年五月二十日申訴，經原處
    分機關交通部公路總局台北區監理所基隆監理站審查結果，
    仍認受處分人有前開違規行為，而依道路交通管理處罰條例
    第四十條第一項規定，裁處受處分人罰鍰新台幣一千九百元
    之事實，有卷附台北縣政府警察局舉發違反道路交通管理事
    件通知單（北縣警交字第ＣＧ0000000號）、交通部
    公路總局台北區監理所基隆監理站違反道路交通管理事件裁
    決書（基監字第裁四二—ＣＧ0000000號）、採證相
    片二紙等件附卷可稽。
二、受處分人異議意旨略以：依據舉發照片顯示，舉發地點為專
    供汽車專用之高架橋高速路面，其路況並無人行穿越道、紅
    綠燈以及機慢車道等標線或號誌設置，有中央分隔島而非雙
    黃線，以台北市街道為例，有上述各種路況時始有設速限每
    小時五十公里，惟此高架橋也設速限每小時五十公里，明顯
    違法，且舉發地點並無路寬、彎道或易肇事路段等特殊道路
    狀況，該路段中易肇事之彎道處距離舉發地點亦有數公里之
    遙，異議人行經該處時也有減速，爰對原處分不服，依法聲
    明異議云云。
三、經查：(一)本件受處分人駕駛車號三二三五—ＤＬ自用小客車
    行經台北縣三重市○○○○○路段超速乙情，為受處分人所
    不否認，並有採證相片二紙（車號三二三五—ＤＬ自用小客
    車時速七十二公里）、臺北縣政府警察局九十五年六月二日
    北縣警交字第○九五○○七二一六二號函（「違規地點前方
    道路設置限速五十公里標誌在案）附卷可稽，受處分人駕駛
    汽車，違規超速二十公里以上之事實，洵屬明確。(二)受處分
    人雖辯稱；上開道路設速限五十公里係違法云云，惟查關於
    前述道路設置速限之緣由，業據本院函詢路權主管機關交通
    部公路總局第一區養護工程處中和工務段，經覆稱：台北縣
    三重市中山高架橋往北路段，目前單向佈設為二線車道，行
    經多處急彎路段，囿於道路幾何條件，及考量大貨車以上車
    種之轉向問題，為降低事故之發生，故將該路段速限訂為五
    十公里，以維護行車安全等語，有九十五年八月十七日一工
    中字第○九五一○○一一二八號函附卷可稽，業已詳為敘明
    設置速限之理由，受處分人雖爭執該高架橋易肇事之彎道處
    ，距離舉發地點尚有距離云云，惟查車輛速度之變換，需有
    一定之緩衝距離，且涉及道路上各不同車種之車輛交錯行駛
    時，彼此安全距離之配合，主管機關衡酌各該因素後設定路
    段速限，其酌量因素並無明顯不當之處，難認有何違法情形
    ，駕駛人依法應負有依速限規定行駛之義務。(三)本件受處分
    人確有駕車超速二十公里以上之違規事實，洵無疑義。
四、(一)按「行為後法律或自治條例有變更者，適用行政機關最初
    裁處時之法律或自治條例；但裁處前之法律或自治條例有利
    於受處罰者，適用最有利於受處罰者之規定」，行政罰法第
    五條定有明文，查「道路交通管理處罰條例」固於民國九十
    四年十二月二十八日修正公布而於九十五年七月一日施行，
    惟本件原處分機關九十五年六月八日裁決時，其時新法尚未
    施行，該行政機關最初裁決時所引用之處罰條文與受處分人
    行為時之法律相同，均係其時有效施行之道路交通管理處罰
    條例，並無依上開規定為新、舊法比較適用之問題，合先敘
    明。(二)次按汽車駕駛人，行車速度，超過規定之最高時速者
    ，處新台幣一千二百元以上二千四百元以下罰鍰，又汽車駕
    駛人，有違反道路交通管理處罰條例第四十條第一項之情形
    者，除依原條款處罰鍰外，並記違規點數一點，原處分機關
    裁決時之道路交通管理處罰條例第四十條第一項及第六十三
    條第一項第一款，分別定有明文，且按違反道路交通管理處
    罰條例第四十條第一項規定，車種為汽車、於期限內到案者
    ，依原處分機關裁決時之違反道路交通管理事件統一裁罰基
    準表，應處罰鍰新台幣一千九百元。惟本件原處分機關基監
    字第裁四二—ＣＧ0000000號裁決書，僅裁處受處分
    人罰鍰新台幣一千九百元，漏未記違規點數一點，是本件受
    處分人之異議雖無理由，惟原處分既有上開違誤之處，自應
    由本院將原處分撤銷，仍以受處分人有違反原處分機關裁決
    時之道路交通管理處罰條例第四十條第一項及第六十三條第
    一項第一款規定之行為，裁處受處分人罰鍰新台幣一千九百
    元，並依同條例第六十三條第一項第一款規定，記違規點數
    一點，以資適法。
據上論斷，應依道路交通案件處理辦法第二十條前段，裁定如主
文。
中    華    民    國  九十五  年  十二  月  二十九    日
                  交通法庭法  官  孫曉青
以上正本證明與原本無異
如不服本裁定，應於送達後五日內向本院提出抗告狀。
                          書記官  郭錦賢
中    華    民    國  九十五  年  十二  月  二十九    日


司法院資訊處製作；財團法人民間司法改革基金會備份。
